【裁判字號】    95,易,321
【裁判日期】    950927
【裁判案由】    違反毒品危害防制條例
【裁判全文】
臺灣屏東地方法院刑事判決
95年度易字第321號
公  訴  人  臺灣屏東地方法院檢察署檢察官
被      告  甲○○
上列被告因違反毒品危害防制條例案件, 經檢察官追加起訴（95
年毒偵字第819 號）, 本院裁定依簡式審判程序審理, 判決如下
：
    主  文
甲○○施用第二級毒品, 累犯, 處有期徒刑伍月, 如易科罰金,
以銀元參佰元即新臺幣玖佰元折算壹日。
    事  實
一、甲○○曾於民國88年間, 因施用毒品案件, 為法院裁定送觀
    察勒戒, 嗣因認有繼續施用毒品傾向, 遂再由法院裁定送強
    制戒治, 至89年5 月9 日停止戒治出所, 並付保護管束, 迄
    89年9 月2 日保護管束期滿, 其停止戒治之裁定均未撤銷,
    臺灣屏東地方法院檢察署檢察官遂於89年9 月26日以89年度
    戒毒偵字第376 號為不起訴處分確定。惟其不知警惕, 又於
    92年間, 因施用毒品被查獲, 為檢察官提起公訴並聲請法院
    裁定送強制戒治獲准。其受強制戒治部分, 於92年11月5 日
    停止戒治出所, 付保護管束, 惟因毒品危害防制條例於93年
    1 月9 日修正實行, 遂不再執行停止戒治後之保護管束。至
    於其受起訴部分, 則於92年8 月18日由本院以92年訴字第21
    6 號判決判處有期徒刑9 月確定。甲○○另於同年10月6 日
    , 因竊盜案件, 為本院以92年易字第541 號判決判處有期徒
    刑10月確定。甲○○於92年11月5 日入監服刑, 合併執行前
    後兩判決所宣告之刑, 本應執行至94年5 月10日縮刑期滿,
    惟於94年2 月1 日即獲假釋出獄, 迄原應執行完畢日為止,
    其假釋均未撤銷, 其未執行之刑以已執行論。
二、甲○○並未因此戒除毒癮, 又於前開徒刑執行完畢後5 年內
    , 基於施用第二級毒品之犯意, 於95年1 月22日中午12時許
    , 在屏東縣車城鄉○○村○○路18號住處內, 以將毒品置入
    玻璃球內燒烤, 使汽化後吸食其煙霧之方式, 施用第二級毒
    品甲基安非他命1 次。嗣於95年1 月25日上午11時30分, 在
    屏東縣恆春鎮橋勇國小前, 因形跡可疑為警盤查, 經其同意
    後由警方帶回警局採其尿液檢驗結果呈甲基安非他陽性反應
    而查獲。
三、案經屏東縣警察局恆春分局報請臺灣屏東地方法院檢察署檢
    察官偵查起訴。
    理  由
一、前開事實業據被告甲○○於警詢及本院審理中坦承不諱, 且
    其為警查獲時所採取之尿液經送往長榮大學毒物研究中心檢
    驗結果, 亦呈甲基安非他命陽性反應, 此有屏東縣警察局恆
    春分局毒品案件涉嫌人尿液採編號姓名對照表及長榮大學毒
    物研究中心確認報告各1 紙在卷可稽, 足認被告自白與事實
    相符。又事實欄所記載之被告強制戒治紀錄及犯罪前科, 亦
    有臺灣高等法院被告前案紀錄表及在監在押全國紀錄表附卷
    足憑, 本件事證已臻明確, 被告犯行洵堪認定。
二、按行為後法律有變更者, 適用行為時之法律。但行為後之法
    律有利於行為人者, 適用最有利於行為人之法律, 刑法第2
    條第1 項定有明文。查被告行為前, 刑法即已修正, 惟由總
    統以華總一義字第09400014901 號令公布自95年7 月1 日施
    行。刑法施行法亦於95年6 月14日由總統公布, 於95年7 月
    1 日施行。因此, 被告行為後, 刑法已有變更。因修正後之
    刑法第2 條第1 項規定, 係規範行為後法律變更所生新舊法
    律比較適用之準據法, 於刑法修正施行後, 應適用修正後刑
    法第2 條第1 項之規定為「從舊從輕」之比較。而於比較時
    , 則應併就罪刑有關之共犯、未遂犯、想像競合犯、牽連犯
    、連續犯、結合犯, 以及累犯加重、自首減輕暨其他法定加
    減原因（如身分加減）與加減比例等一切情形, 本於統一性
    及整體性原則, 綜其全部罪刑之結果而為比較（最高法院95
    年5 月23日刑事庭第8 次會議決議參照）。本件所涉法律之
    變更部分, 計有下列數項：
    (一)刑法第47條累犯之規定:
      95年7 月1 日刑法修正後, 第47條有關累犯之規定, 已增
      列犯罪行為人須出於「故意」者, 始有該條規定之適用。
      被告再犯本件之罪, 係出於故意, 無論依修正前或修正後
      之刑法第47條規定, 均構成累犯, 對被告並無有利或不利
      可言, 依修正後刑法第2 條第1項 前段規定, 應適用行為
      時即修正前之刑法第47條規定論處。
    (二)刑法第41條第1 項前段:
      刑法修正前, 被告如犯最重本刑為5 年以下有期徒刑以下
      之刑之罪, 而受6 個月以下有期徒刑或拘役之宣告者, 依
      刑法第41條第1 項前段及罰金罰鍰提高標準條例第2 條規
      定, 得以銀元300 元即新臺幣900 元折算1 日易科罰金。
      惟依修正後之同條項規定, 則以新臺幣1,000 元、2,000
      元或3,000 元折算1 日而易科罰金, 兩相比較, 自以修正
      前之舊法對被告較為有利。
    (三)經綜合比較新舊刑法之規定後可知, 修正後之刑法規定並
      未有利於被告, 依刑法第2 條第1 項前段規定, 仍應適用
      被告行為時之刑法規定處斷, 合先敘明。
三、按甲基安非他命為第二級毒品, 毒品危害防制條例第2 條第
    2 項第2 款定有明文。被告甲○○因施用毒品為法院判處罪
    刑確定後5 年內, 再次施用甲基安非他命毒品。核其所為,
    係犯毒品危害防制條例第10條第2 項之施用第二級毒品罪。
    其持有毒品之行為為施用毒品之犯行所吸收, 不另論罪。被
    告前有如事實欄所示之科刑及執行情形, 有臺灣高等法院被
    告前案紀錄表附卷足憑, 其於刑之執行完畢後5 年內, 再犯
    本件有期徒刑之罪, 為累犯, 應依法加重其刑。爰審酌被告
    之智識程度、前科素行, 本件犯罪之動機、施用毒品之方法
    , 其前已有施用毒品犯行, 經強制戒治及受徒刑之執行後,
    仍無法戒除毒癮而再度施用, 毒癮非輕, 惟於本院審理中坦
    承犯行, 態度尚稱良好等一切情狀, 量處如主文所示之刑,
    以資懲儆。
四、公訴意旨另以: 被告甲○○基於施用第一級毒品之概括犯意
    , 自某不詳時日起至95年1 月22日中午12時許止前, 在屏東
    縣車城鄉○○村○○路18號住處內, 以約1 、2 個禮拜施用
    1 次之頻率, 連續施用第二級毒品甲基安非他命多次（前開
    論罪科刑之施用毒品犯行除外）, 認此部分行為亦涉犯毒品
    危害防制條例第10條第2 項之施用第二級毒品罪嫌。惟按,
    被告之自白不得作為有罪判決之唯一證據, 仍應調查其他必
    要之證據, 以察其事實是否與事實相符, 刑事訴訟法第156
    條第2 項定有明文。經查: 公訴人認被告涉有此部犯嫌, 乃
    以被告於警、偵訊中之自白及上開尿液檢驗報告為主要論據
    。惟被告於95年1 月25日被查獲時, 先向警方陳稱: 「我大
    約1 、2 個禮拜1 次。」（屏東縣警察局恆春分局卷第4 頁
    ）；然於本院審理中又改稱: 「有時候好幾個星期用1 次,
    我不常施用安非他命。」（本院卷第36頁背面）。前後說詞
    明顯不一, 犯罪時間、地點亦欠明確, 因此尚難據其自白,
    認定其施用甲基安非他命毒品之有無或其頻率、次數。又卷
    附尿液檢驗報告, 依目前之科學研究技術, 僅能證明被告曾
    於採尿前數天內施用甲基安非他命毒品, 至於其施用之次數
    、時間及採尿前數天內以外之時間是否吸食毒品, 亦無從自
    該檢驗報告得知, 故不能以卷附之尿液檢驗報告證明被告曾
    自某不詳時日起至95年1 月22日中午12時許止前, 在前揭論
    罪科刑部分以外之時間施用甲基安非他命毒品多次。是以,
    公訴人以被告前後不符之自白證明被告犯行, 自有未合。此
    外, 復查無其他證據證明被告確有公訴人所指此部犯行, 惟
    公訴意旨認此部分與前揭論罪科刑部分乃屬連續犯, 為裁判
    上一罪, 爰不另為無罪之諭知。
據上論斷, 應依刑事訴訟法第273 條之1 第1 項、第299 條第1
項前段, 毒品危害防制條例第10條第1 項, 刑法第2 條第1 項前
段、第11條前段, 修正前刑法第47條、第41條第1 項前段, 修正
前罰金罰鍰提高標準條例第2 條, 現行法規所定貨幣單位折算新
臺幣條例第2 條, 判決如主文。
中    華    民    國    95    年    9     月    27    日
                    刑事第四庭    法  官  王以齊
以上正本證明與原本無異。
如不服本判決應於收受本判決送達後十日內向本院提出上訴書狀
，其未敘述上訴理由者，並得於提起上訴後十日內向本院補提理
由書狀（均須按他造當事人之人數附繕本）「切勿逕送上級法院
」
中    華    民    國    95    年    9     月    27    日
                                  書記官  盧姝伶
附錄本判決論罪法條
毒品危害防制條例第10條第2 項：
施用第二級毒品者, 處3 年以下有期徒刑。


司法院資訊處製作；財團法人民間司法改革基金會備份。
